【裁判字號】    98,交聲,2705
【裁判日期】    990329
【裁判案由】    聲明異議
【裁判全文】
臺灣高雄地方法院交通事件裁定        98年度交聲字第2705號
原處分機關  高雄市政府交通局
異  議  人  甲○○
上列異議人即受處分人因違反道路交通管理處罰條例案件，對於
高雄市政府交通局中華民國98年9 月15日所為之裁決處分（高市
交裁字第裁32-B00000000號），聲明異議，本院裁定如下：
    主  文
異議駁回。
    理  由
一、原處分意旨略以：異議人即受處分人（下稱異議人）甲○○
    於民國98年5 月16日22時27分許，駕駛車號7M-3160 號自用
    一般小客車，沿高雄市三民區○○○路行駛，經警員於明誠
    一路510 號攔停檢查時，因有濃厚酒味，乃對之進行酒精濃
    度測試檢定，因異議人拒絕接受酒精濃度檢測，遂掣單舉發
    ，嗣依道路交通管理處罰條例第35條第4 項前段、第67條第
    2 項規定，裁處異議人罰鍰新臺幣（下同）6 萬元，並吊銷
    駕駛執照，3 年內禁考等語。
二、聲明異議意旨略以：異議人並無拒絕酒測或消極不配合之情
    形云云，爰依法聲明異議，請求撤銷原處分。
三、按汽車駕駛人，駕駛汽車經測試檢定酒精濃度超過規定標準
    者，處1 萬5 千元以上6 萬元以下罰鍰，並當場移置保管其
    車輛及吊扣其駕駛執照1 年；汽車駕駛人拒絕接受第1 項測
    試之檢定者，處6 萬元罰鍰，並當場移置保管其車輛及吊銷
    其駕駛執照，且3 年內不得考領駕駛執照，道路交通管理處
    罰條例第35條第1 項第1 款、第4 項前段、第67條第2 項分
    別定有明文。次按道路交通管理處罰條例第35條第4 項之所
    以規定「拒絕酒精濃度測試之檢定」除應課予罰鍰6 萬元外
    ，並應當場移置保管該汽車及吊銷該駕駛執照，較諸同條第
    1 項規定酒後駕車之處罰更為嚴厲，目的在於不使拒絕酒精
    濃度測試檢定之駕駛人反而獲得寬典，否則無異鼓勵駕駛人
    拒絕接受測試。再關於處罰基礎，係因人體內酒精含量由開
    始飲酒時依飲酒量漸漸累積增加，在完成飲酒時體內酒精含
    量達到最高，隨後依代謝率逐漸代謝；基此，倘駕駛人遭員
    警攔停後，積極拒絕接受酒精測試或消極推諉拖延，致其體
    內酒精濃度因時間經過而逐漸代謝降低，對於其他立即配合
    測試之駕駛人顯有不公，且亦明顯有礙警員職務之順利進行
    。是故，駕駛人經警告知酒精濃度測試標準及流程後，不論
    以積極行為表示拒絕或以消極不配合方式排斥酒測，均屬「
    拒絕接受酒精濃度測試」。
四、異議人雖矢口否認有拒絕酒測之情，並以前詞置辯。惟查：
  (一)經本院勘驗高雄市政府警察局三民第二分局函送之舉發經過
    之錄影光碟，異議人於本件與舉發警員對話過程中陳稱：「
    （警員：你沒有喝酒？）對，沒有」、「（警員：既然沒有
    ，等一下，我們同事送酒測機過來，就測量一下）不用啦，
    我是從災區出來的」、「（警員：這個跟從災區出來沒有關
    係吧）不用」、（異議人同車黃姓友人：他是我的朋友，我
    有喝酒，所以我請他〈指異議人〉開車載我）、「（警員：
    黃先生〈誤稱『黃先生』〈即黃姓友人〉，事實上是指異議
    人〉你要幹嗎？）我要買飲料（異議人走向清心福全飲料店
    ）」、「（警員：我是第4 次警告你喔。不要規避酒測）不
    會、不會」、「（警員：你現在買飲料喝飲料就是怕酒測，
    要規避酒測）、（黃姓友人：我們要求酒測前要喝水）、（
    警員：既然甲○○〈即異議人〉不承認有喝酒，為何還要求
    要喝水」、（此時另名警員將酒測試管交給異議人）、「我
    要求要喝礦泉水，30分鐘後再測（另名警員：你這要是消極
    拒絕酒測，要這要罰6 萬元。法律有規定要30分鐘嗎？），
    有」（此時警員取締開始錄影蒐證已約有10分鐘）、「（警
    員：甲○○先生你要不要接受酒測？）、（異議人一直在講
    行動電話，不理會警員）」、「（警員：甲○○先生，警方
    第2 次要求你酒測）（異議人一直在講行動電話，不理會警
    員）」、「（警員：你要不要接受酒測？你剛才請誰過來？
    ）沒有」、「（警員：我剛才都有錄影），（另名警員：你
    要不要測？）我要求要喝白開水」、「（警員：你沒有喝酒
    ，為什麼要求喝水？）因為我口渴，請你配合我」等語。經
    本院勘驗結果：異議人明顯有拒絕酒精測試之情事，一開始
    要去買飲料，之後又撥打行動電話走來走去，後來又要求警
    員提供杯水，經在場警員多次要求酒精測試，均消極不配合
    等情，足以證明警方確實有依程序對異議人進行酒測，異議
    人雖無明言表示拒絕酒測，然不斷藉故買飲料、撥打行動電
    話，忽略警方問話走來走去、閃躲酒測之動作，顯為故意逃
    避測試之行為，有光碟乙片及本院勘驗筆錄附卷可佐（本院
    卷第27、28），是異議人異議狀所述經過與事實不符，本件
    舉發程序核無違誤。
  (二)綜觀上開勘驗結果，本件異議人確有拒絕酒測之情形。此外
    ，復有高雄市政府交通局違反道路交通管理事件裁決書及送
    達證書、高雄市政府警察局舉發違反道路交通管理事件通知
    單、酒測紀錄等件在卷可稽（本院卷第14至16頁），是以異
    議人確有拒絕酒測之違規行為，已甚灼然。
五、從而，本件異議人無正當理由拒絕接受酒精測試之事實，堪
    以認定，原處分機關以異議人違規事實明確，依前揭規定裁
    處異議人罰鍰6 萬元，吊銷駕駛執照，且3 年內禁考，於法
    有據，裁罰額度亦無不當，異議人執前開情詞聲明異議，為
    無理由，應予駁回。
據上論斷，依道路交通案件處理辦法第19條，裁定如主文。
中    華    民    國    99    年    3     月    29    日
                  交通法庭    法  官  林建鼎
上正本證明與原本無異。
如不服本裁定，應於送達後五日內向本院提出抗告狀（須附繕本
）。
中    華    民    國    99    年    3     月    29    日
                              書記官  林怡君

司法院資訊處製作；財團法人民間司法改革基金會備份。
